【裁判字號】    95,訴,102
【裁判日期】    950126
【裁判案由】    洗錢防制法
【裁判全文】
臺灣板橋地方法院刑事判決               95年度訴字第102號
公  訴  人  臺灣板橋地方法院檢察署檢察官
被      告  乙○○
                    之1
                    （另案於臺灣臺北戒治所戒治）
上列被告因違反洗錢防制法案件，經檢察官提起公訴（九十四年
度核退偵字第一０二八號），被告於準備程序中就被訴事實為有
罪之陳述，本院合議庭裁定由受命法官行簡式審判程序，並判決
如下：
    主  文
乙○○幫助掩飾因自己重大犯罪所得之財物，處有期徒刑伍月，
如易科罰金，以參佰元折算壹日。因犯罪所得財物新臺幣參仟元
沒收，如全部或一部不能沒收時，以其財產抵償之。
    事  實
一、乙○○能預見提供帳戶予不認識之人使用，可能係供他人掩
    飾因自己重大犯罪所得財物之用，仍不違背其本意，而基於
    幫助他人掩飾因自己重大犯罪所得財物之犯意，其因缺錢花
    用，於民國九十三年八月十六日至十七日間某日，經由中國
    時報分類廣告得知有人欲向不特定人收購金融機構帳戶使用
    ，遂撥打該廣告上所留之電話號碼，與真實姓名年籍不詳之
    成年人聯絡其欲出售金融機構帳戶，經雙方談定價錢後，乙
    ○○乃於九十三年八月十八日下午三時許，至址設臺北縣板
    橋市○○路○段三號之第一商業銀行埔墘分行（下稱第一銀
    行），申辦帳號００七─00000000000號之活期
    存款帳戶，並領得存摺、晶片金融卡及語音查詢密碼等物，
    隨即於同日下午三時三十分許（起訴書略載為不詳時間），
    在該銀行門口處（起訴書略載為不詳地點），將其所申辦之
    上開第一銀行帳戶之存摺、金融卡及密碼各一件，以新台幣
    （下同）三千元之代價，出售予姓名年籍不詳之成年男子。
    而上述向乙○○收購金融機構帳戶使用之成年男子及其所屬
    詐欺集團成員，平日即以詐欺為常業，其等購得乙○○上開
    銀行帳戶存摺等物件後，即基於常業詐欺之犯意，由該詐欺
    集團成員於同年八月二十六日下午四時許以發行動電話簡訊
    之方式向甲○○訛稱其信用卡遭人盜刷，致甲○○信以為真
    ，因而陷於錯誤，撥打該行動電話簡訊上所留電話號碼（0
    000000000、0000000000）前去查證時
    ，該詐騙集團成員又稱要協助甲○○更改信用卡內個人資料
    ，甲○○聽聞後即依指示，於同日下午六時二十六分許，前
    往臺北市石牌捷運站之自動櫃員機，操作使用其彰化銀行之
    金融卡，因而將二萬五千零五十四元（起訴書誤載為三萬二
    千四百六十五元）轉入乙○○之上開第一銀行銀行帳戶內，
    嗣甲○○察覺受騙，即於同日晚間八時許報警處理。迄同日
    晚間九時三十分許，上開詐騙集團成員復以行動電話簡訊方
    式向游文仁通知：貴客戶在北投燦坤三Ｃ店刷卡消費一萬六
    千二百元，如果正確無誤，請不必理會此訊息，如有誤，請
    速洽聯合信用卡中心000－00000000分機０一至
    ０四等語，致游文仁信以為真，因而陷於錯誤，遂依指示以
    電話連絡上該詐騙集團所屬之年籍姓名不詳之成年女子，該
    女子向游文仁詐稱其信用卡資料外洩，須將金融卡資料更改
    等語，游文仁再依指示至銀行自動櫃員機操作該詐騙集團女
    子所稱之更改二維條碼，因而將四萬六千一百二十八元轉入
    乙○○之上開銀行帳戶內，嗣游文仁再撥打一０四查號臺查
    詢上開簡訊上之號碼時，始悉受騙，並於同日晚間十時許報
    警處理，警方據報後便通報將乙○○之前開第一銀行帳戶列
    為警示帳戶，而上開詐騙集團發現甲○○將上述存款轉帳至
    乙○○之第一銀行帳戶後，隨即派員以乙○○之第一銀行存
    摺、金融卡至自動櫃員機領取部分之款項。迨九十三年八月
    三十日（起訴書誤載同年九月三十日）上午十二時三十分許
    ，乙○○前去第一商業銀行埔墘分行，辦理補發上開銀行帳
    戶存摺時，經銀行人員報警當場查獲，並扣得上開補發之第
    一商業銀行帳戶存摺一本，而查悉上情。
二、案經甲○○訴由臺北市政府警察局北投分局，暨臺北縣警察
    局海山分局報請臺灣板橋地方法院檢察署檢察官偵查起訴。
    理  由
一、訊據被告乙○○對於上開犯罪事實，於本院審理中供承不諱
    ，核與告訴人甲○○、被害人游文仁於警詢時之指述及證人
    即第一商業銀行埔墘分行職員陳素蕊於警詢時之證述情節大
    致相符，並有第一商業銀行存摺存款客戶資料查詢單、提款
    機設置地點資料、存款明細分類帳、未登摺帳項明細表、金
    融機構遭歹徒詐騙案件通報單、詐騙帳戶通報警示、詐騙電
    話斷話申請表、存摺存單掛失暨補領申請書間登錄單、被告
    於九十三年八月十八日至第一銀行辦理開戶之基本資料各一
    份在卷，及被告於九十三年八月三十日辦理補發之第一商業
    銀行帳戶存摺一本扣案可資佐證，是被告提供之上開第一銀
    行帳戶，確經姓名年籍不詳之成年人等集團人員持以對不特
    定人從事不法詐欺犯行之情，堪以認定。至告訴人甲○○於
    警詢時固指稱伊於上開時地使用大眾銀行現金卡及彰化銀行
    之金融卡轉帳至第一銀行埔墘分行帳號００七─00000
    000000號之帳戶，一共被轉帳三萬二千四百六十五元
    等語，惟觀之上開第一商業銀行存款明細分類帳、未登摺帳
    項明細表上記載，除九十三年八月二十六日最後一筆之四萬
    六千一百二十八元部分係被害人游文仁所轉入之存款外，同
    日第一筆轉入之金額為二萬五千零五十四元，且其後轉入帳
    號欄記載之轉入帳號則經註記係告訴人何淑芳之彰化銀行帳
    號等情，復參酌告訴人何淑芳指述伊當係使用大眾銀行現金
    卡及彰化銀行之金融卡轉帳等語，堪認何淑芳係使用其彰化
    銀行之金融卡轉帳二萬五千零五十四元至被告之第一銀行帳
    戶內，是起訴書記載告訴人何淑芳共轉入三萬二千四百六十
    五元至被告上開第一銀行帳戶一節，容有誤會，應予更正如
    事實欄所載。又，前開向被告收購銀行帳戶並向告訴人甲○
    ○、被害人游文仁詐騙轉帳存款之詐欺集團，係先透過報紙
    分類廣告收購不特定之銀行帳戶，復由部分成員以行動電話
    簡訊方式向告訴人訛稱信用卡遭人盜刷消費，須至自動櫃員
    機操作更改信用卡資料，致告訴人陷於錯誤，依指示操作而
    將自己之銀行存款轉至指定之人頭帳戶後，隨即派員以所收
    購之金融卡、存摺等物前去自自櫃員機提領詐得之部分款項
    ，衡其犯罪手法，顯係欲詐騙廣大之不特定人，且詐騙集團
    成員所為，係反覆為同種類行為為目的之社會性活動的職業
    性犯罪，俱徵該詐欺集團顯係以詐欺為常業，且恃詐欺所得
    維生，復使用人頭帳戶以掩飾其等常業詐欺重大犯罪所得財
    物至明。是被告上開自白核與事實相符，應堪採信，本案事
    證明確，被告犯行洵堪認定，應依法論科。
二、核被告所為，係犯刑法第三十條第一項、洗錢防制法第九條
    第一項之幫助掩飾因自己重大犯罪所得財物罪。又被告係幫
    助犯，爰依刑法第三十條第二項規定，按正犯之刑減輕其刑
    ；且被告於本院審理中自白提供銀行帳戶供上開詐欺集團掩
    飾因自己重大犯罪所得財物之犯行，應依洗錢防制法第九條
    第五項規定減輕其刑，並依法遞減之。爰審酌被告犯罪之動
    機、目的、手段、所得利益及犯罪所生危害，且對於被害人
    所造成之損害，及被告犯罪後於審理中始對犯行供認無隱之
    態度等一切情狀，量處如主文所示之刑，並諭知如易科罰金
    之折算標準，以資懲儆。又被告出售上開銀行帳戶所得價款
    三千元，業據被告供承在卷，該價款係被告因犯本罪所得之
    財物，雖未扣案，但不問屬於犯人與否，應依洗錢防制法第
    十二條第一項規定宣告沒收之；如全部或一部不能沒收時，
    以其財產抵償之。至被告於九十三年八月十六日所申領之第
    一銀行帳戶存摺、金融卡、密碼等物，均未扣案，現亦不知
    去向，況被告開戶及補發之第一銀行存摺僅係記載款項往來
    之用，而本件供洗錢之工具應係銀行之帳戶而非存摺，且存
    摺本係屬發行之銀行所有，是就被告開戶時所申領之存摺、
    金融卡、密碼及扣案補發之第一銀行存摺等物，均不予宣告
    沒收，附此敘明。
據上論斷，應依刑事訴訟法第二百七十三條之一第一項、第二百
九十九條第一項前段，洗錢防制法第九條第一項、第五項、第十
二條第一項，刑法第十一條、第三十條第一項前段、第二項、第
四十一條第一項前段，罰金罰鍰提高標準條例第二條，判決如主
文。
本案經檢察官黃怡華到庭執行職務。
中    華    民    國  九十五  年    一    月  二十六  日
                  刑事第十九庭  法  官  楊志雄
以上正本證明與原本無異。
如不服本判決應於送達後十日內向本院提出上訴狀。
                                書記官  胡勤義
中    華    民    國  九十五  年    一    月  二十六  日
附錄本案論罪科刑法條全文：
洗錢防制法第二條
本法所稱洗錢，係指下列行為：
一  掩飾或隱匿因自己重大犯罪所得財物或財產上利益者。
二  掩飾、收受、搬運、寄藏、故買或牙保他人因重大犯罪所得
    財物或財產上利益者。
洗錢防制法第九條
犯第二條第一款之罪者，處五年以下有期徒刑，得併科新臺幣三
百萬元以下罰金。
犯第二條第二款之罪者，處七年以下有期徒刑，得併科新臺幣五
百萬元以下罰金。
以犯前二項之罪為常業者，處三年以上十年以下有期徒刑，得併
科新臺幣一百萬元以上一千萬元以下罰金。
法人之代表人、法人或自然人之代理人、受雇人或其他從業人員
，因執行業務犯前三項之罪者，除處罰行為人外，對該法人或自
然人並科以各該項所定之罰金。但法人之代表人或自然人對於犯
罪之發生，已盡力監督或為防止行為者，不在此限。
犯前四項之罪，於犯罪後六個月內自首者，免除其刑；逾六個月
者，減輕或免除其刑；在偵查或審判中自白者，減輕其刑。


司法院資訊處製作；財團法人民間司法改革基金會備份。
